臺灣臺北地方法院民事判決  
111年度訴字第914號
111年4月18日辯論終結
原      告  國泰世華商業銀行股份有限公司

法定代理人  郭明鑑  


被      告  陳士綱律師即蕭良政之遺產管理人
訴訟代理人  楊閔涵  

上列當事人間請求清償借款事件，本院判決如下：
    主      文
一、被告應於管理被繼承人蕭良政之遺產範圍內，給付原告新臺
    幣壹佰零柒萬玖仟參佰柒拾參元，及如附表所示之利息、違
    約金。
二、訴訟費用新臺幣壹萬壹仟陸佰玖拾貳元由被告於管理被繼承
    人蕭良政之遺產範圍內負擔。
    事實及理由
壹、程序部分
    按當事人得以合意定第一審管轄法院，但以關於由一定法律
     關係而生之訴訟者為限，民事訴訟法第24條第1 項定有明
    文 。查，原告與訴外人蕭良政約定以本院為第一審管轄法
    院，有貸款契約書（消費借款專用借據）第10條為憑（見本
    院110年度司促字第20660號卷【下稱司促卷】第11頁），故
    本院就本件清償借款事件自有管轄權，合先敘明。　　　　
貳、實體部分
一、原告起訴主張：蕭良政於民國109年2月13日向原告借款新臺
    幣（下同）220萬元，並約定利率按原告公告之定儲利率指
    數月變動加碼2.41％計算（2.41％＋0.79％＝3.2％），如未依約
    清償本息，除依個人借貸綜合約定書第5章第1條約定喪失期
    限利益外，並依第5章第2條約定，逾期在6個月以內者，按
    上開利率10％計付違約金，逾期在6個月以上者，按上開利率
    20％計付違約金，最高連續收取9個月。詎蕭良政未依約清償
    本息，迄今尚積欠原告1,079,373元及附表所示之利息、違
    約金未清償。而因蕭良政已於110年1月6日死亡，並經本院
    家事庭以110年度司繼字第1254號裁定選任被告為遺產管理
    人，爰依消費借貸法律關係及遺產管理人職務法律關係，請
    求被告清償主文所示之金額，並聲明：如主文所示。
二、被告則以：被告不爭執蕭良政有積欠原告1,079,373元，惟
    蕭良政已於110年1月6日死亡，利息、違約金僅能計算至蕭
    良政死亡日為止，原告不得請求110年2月13日起至清償日止
    之遲延利息、110年3月14日起算之違約金等語資為抗辯，並
    聲明：原告之訴駁回。
三、得心證之理由：
㈠、按消費借貸之借用人應於約定期限內，返還與借用物種類品
    質、數量相同之物；遲延之債務，以支付金錢為標的者，債
    權人得請求依法定利率計算之遲延利息，但約定利率較高者
    ，仍從其約定利率；當事人得約定債務人於債務不履行時，
    應支付違約金，民法第478條前段、第233條第1項、第250條
    第1項分別定有明文。本件原告主張之事實，業據其提出貸
    款契約書（消費借款專用借據）、個人借貸綜合約定書、查
    詢本金異動明細各1份為證（見司促卷第9至27、31頁），自
    堪信為真實，依上開法律規定，蕭良政應就其積欠之借款，
    對原告負清償責任。
㈡、又繼承人自繼承開始時，除本法另有規定外，承受被繼承人
    財產上之一切權利、義務；繼承人對於被繼承人之債務，以
    因繼承所得遺產為限，負清償責任；繼承開始時，繼承人之
    有無不明者，由親屬會議於1個月內選定遺產管理人，並將
    繼承開始及選定遺產管理人之事由，向法院報明；無親屬會
    議或親屬會議未於前條所定期限內選定遺產管理人者，利害
    關係人或檢察官，得聲請法院選任遺產管理人，並由法院依
    前項規定為公示催告；遺產管理人之職務包括清償債權，民
    法第1148條第1項前段、第2項、第1177條、第1178條第2 項
    、第1179條第1項第4款規定甚明。
㈢、查，蕭良政於110年1月6日死亡，經原告向本院家事庭聲請選
    任蕭良政之遺產管理人，經本院家事庭於110年10月18日以1
    10年度司繼字第1254號裁定選任被告為蕭良政之遺產管理人
    ，並於翌（19）日對蕭良政之繼承人為公示催告，該裁定則
    於同年11月1日確定等節，有蕭良政戶籍謄本、本院110年度
    司繼字第1254號民事裁定、本院家事裁定確定證明書、法務
    部律師查詢系統、家事事件公告查詢結果各1份、本院公示
    催告公告3份為憑（見司促卷第33至47頁），揆諸上開規定
    ，本院即應於被告管理蕭良政之遺產範圍內，為其敗訴之判
    決。
㈣、被告雖抗辯蕭良政死亡後，消費借貸契約即已終止，不應繼
    續計算利息及違約金云云。惟本件係蕭良政係向原告為一次
    性借款，雙方成立性質上非屬繼續性契約之消費借貸契約（
    參民法第474條第1項），與繼續性之委任契約基於信用而生
    ，當事人任何一方均得隨時終止（參民法第549條第1項），
    且委任關係原則上於委任契約當事人一方死亡而消滅不同（
    參民法第550條）。民法第二章各種之債第六節第二款「消
    費借貸」，復未明定消費借貸契約因借用人死亡而消滅或終
    止，故消費借貸契約之借用人蕭良政死亡，不因此使蕭良政
    與原告間之消費借貸契約消滅或終止，仍應以蕭良政所積欠
    之本金繼續計算利息、違約金，被告並依民法第1179條規定
    ，對於蕭良政所積欠之本金、利息及違約金負清償責任。被
    告辯稱就蕭良政死亡後所生之利息、違約金，不負清償責任
    云云，難認有據。
㈤、綜上，原告依消費借貸、遺產管理人職務法律關係，請求被
    告給付如主文第1項所示之金額及利息、違約金為有理由，
    應予准許。
四、本件訴訟費用額確定為第一審裁判費11,692元，爰依民事訴
    訟法第78條之規定，由敗訴之被告於管理蕭良政之遺產範圍
    內負擔。
中　　華　　民　　國　　111 　年　　4 　　月　　25　　日
                  民事第八庭    法  官  吳佳樺
以上正本係照原本作成。
如對本判決上訴，須於判決送達後20日內向本院提出上訴狀。如
委任律師提起上訴者，應一併繳納上訴審裁判費。
中　　華　　民　　國　　111 　年　　4 　　月　　25　　日
                                書記官  黃湘茹
附表：
計息本金 （新臺幣） 利息  違約金   計息期間 (民國) 週年利率(％)   1,079,373元 自110年2月13日起至清償日止 3.2％ 自110年3月14日起，逾期6個月以內者，按左列週年利率10％，逾期超過6個月至9個月以內部分，按左列週年利率20％計算違約金。